臺灣高雄地方法院民事判決　　　　　　 94年度訴字第1512號
 原　　　告　柏輝工程有限公司
 法定代理人　乙○○
 訴訟代理人　鄭銘仁律師
 複代理人　　蔡鴻杰律師
 被　　　告　建錩實業股份有限公司
 法定代理人　甲○○
 訴訟代理人　丙○○
上列當事人間請求交付買賣標的物事件，本院於民國94年12月02
日言詞辯論終結，判決如下：
      主　　　文
被告應給付原告304 NO.1 6.00X1524mmXC" X 1 之不銹鋼材十公
斤。
原告其餘之訴駁回。
本判決第一項得假執行。
訴訟費用由被告負擔百分之五，其餘由原告負擔。
原告其餘假執行之聲請駁回。
      事實及理由
一、原告主張：其於民國92年6 月間經訴外人何政融介紹，向被
    告購買304 NO.1 6.00X1524mmXC" X 1 之不銹鋼材7 捲 (下
    稱系爭不銹鋼捲)，每公斤新台幣 (下同)53 元，總重量
    71,860公1 斤，合計3,808,580 元，其已以台北國際商業銀
    行松山分行之國內不可撤銷信用狀支付價金，因未約定標的
    物交付日期，其於94年3 月16日請求交付，被告竟以已依何
    政融指示交付完畢為由而拒絕，惟何政融並非有受領權人，
    被告所為不生清償效力。爰依買賣契約之法律關係，請求被
    告交付買賣標的物。並聲明：(一)被告應交付原告304 NO.1
    6.00X1524mmXC"X 1 之不銹鋼材7 捲，及自起訴狀繕本送達
    翌起至清償日止，按年息5%計算之利息。(二)願供擔保請准宣
    告假執行。
二、被告則以：原告於92年6 月6 日委託訴外人何政融向其訂購
    系爭不銹鋼捲，開發信用狀合約書亦經何政融轉交，原告並
    已開立信用狀給付價金，其已依何政融指示，分別於92年8
    月8 日交付第1 批鋼捲19,680公斤，同年9 月3 日交付第2
    批鋼捲18,270公斤、第3 批鋼捲21,650公斤，同年9 月16日
    再交付鋼捲12,250公斤，合計已交付71,850公斤之鋼捲，何
    政融既為原告代理人，其依何政融指示交付買賣標的物，已
    給付完畢，無再為給付之義務。並聲明：原告之訴駁回。
三、兩造不爭執事項：
  (一)原告透過訴外人何政融於92年6月向被告購買不銹鋼捲共
    71,860公斤，價款合計3,808,580 元，原告並以台北國際商銀
    之國內不可撤銷信用狀支付價金完畢。
  (二)被告交前開買賣標的之不銹鋼捲依何政融指示分別在92年8月8
    日交付19,680公斤、92年9 月3 日交付18,270公斤及21,650
    公斤、92年9 月16日交付12,250公斤，分別由何政融及松大
    員工楊小美簽收受領。
  (三)被告就前開買賣標的，已開立三聯式發票。
四、兩造爭執事項：訴外人何政融有無代理原告受領系爭買賣標
    的物(不銹鋼捲)之權限？原告請求再為交付，有無理由？
  (一)原告委託何政融以其名義向被告購買系爭不銹鋼捲，並由何
    政融代理原告與被告簽訂買賣合約，經原告以信用狀支付買
    賣價金完畢之事實，有合約書、開立信用狀使用之合約書、
    台北國際商業銀行松山分行國內不可撤銷信用狀、驗收銷貨
    單、寄庫明細表、押匯款項存摺記錄、收款明細記錄、匯入
    款項存摺記錄及三聯式發票影本各1 紙在卷可稽，且為兩造
    所不爭執，堪信為真實，則何政融非本件買賣之當事人應可
    認定，本件應審究者為何政融是否為代理人，有無代原告受
    領系爭買賣標的物之權限？
  (二)按代理人於代理權限內，以本人名義所為之意思表示，直接
    對本人發生效力。前項規定，於應向本人為意思表示，而向
    其代理人為之者，準用之。代理權之限制及撤回，不得以之
    對抗善意第3 人。民法第103 條、第107 條第1 項分別定有
    明文。又代理權之授與並不以明示為限，如依表意人之舉動
    或其他情事足以間接推知其有授權之意思者，即生效力 (
    最高法院73年度台上字第1727號裁判意旨參照)。
  (三)經查，原告並不否認系爭不銹鋼捲買賣交易之過程，包括簽
    訂合約書、取得申請信用狀所用合約書、驗貨、簽發銷貨單
    、取得被告開具之寄庫明細表等，均由何政融代原告出面與
    被告接洽之事實，已足認原告授權何政融與被告為系爭不銹
    鋼捲之買賣行為；而原告於本院94年12月2 日言詞辯論時亦
    自承已於92年7 月間持被告所開立之三聯式發票列為進項銷
    貨明細申報稅捐，果何政融係未經原告授權私自受領系爭買
    賣標的物，原告豈有自92年6 月之後近1 年餘之時間，均未
    要求被告給付買賣標的物或為任何催告，而遲至94年3 月16
    日始以律師函催告被告交付買賣標的物之理，顯與通常買賣
    交易方式有違，原告主張已難認為真實；再參以被告於審理
    中提出由原告在93年1 月29日之傳真所載「茲附上二張文件
    （即前開寄庫明細表與合約書）請查核是否為貴公司所開立
    。此文件係由璟耀企業有限公司何政融先生代本公司向貴公
    司訂購，敬請查核是否屬實。」等語，益證原告確授權何政
    融為代理人，向被告買受系爭不銹鋼捲，被告抗辯何政融有
    代理權限之詞，應可認為真實。
  (四)本件何政融確有代理原告向被告買受系爭不銹鋼捲，且委由
    何政融與被告接洽、訂購及相關信用狀開發交付價金等相關
    程序，參諸前開說明，應認何政融以代理人身分，所為受領
    系爭不銹鋼捲之效力及於原告；且原告縱與何政融約定無受
    領系爭不銹鋼捲之權限，依前開民法第107 條前段之規定，
    此限制亦不得以之對抗被告。
  (五)又原告確於93年4 月間向台灣高雄地方法院檢察署告訴何政
    融詐欺，經該署93年度他字第2136號偵查中，有刑事證人傳
    票影本可考，是被告所辯原告與何政融因本件買賣糾紛，始
    主張何政融並無代理受領買賣標的物權限之詞，亦可採信。
  (六)何政融受領系爭不銹鋼捲之效力，既應及於原告，而何政融
    已受領19,680公斤、18,270公斤、21,650公斤、12,250 公
    斤，合計為71,850公斤系爭不銹鋼捲之事實，亦為兩造所不
    爭執，則在何政融受領範圍內，依民法第309 條第1 項前段
    、第103 條規定，兩造間債之關係即已消滅，原告自不得再
    請求被告給付，原告此部分請求即無理由；惟兩造均不爭執
    系爭不銹鋼捲買賣之總數量為71,860公斤，則扣除何政融已
    受領之71,850公斤，尚有10公斤未為給付，原告請求在此範
    圍內自應認為有理由。
五、綜上所述，何政融既為系爭買賣原告之代理人，則被告依其
    指示所為交付買賣標的物之行為，於何政融受領範圍內對原
    告已生清償之效力。從而，原告依據買賣契約之法律關係，
    請求被告給付系爭不銹鋼捲在10公斤範圍內為有理由，原告
    逾此範圍之請求即無理由，應予駁回；原告另請求自起訴狀
    繕本送達翌日起算之法定遲延利息，惟遲延之債務，以支付
    金錢為標的者，債權人始得請求依法定利率計算遲延利息，
    民法第233 條1 項前段定有明文，本件原告係請求交付不銹
    鋼捲，自無前開法條規定之適用，原告關於遲延利息之請求
    ，亦無理由，應併予駁回。
六、本件原告勝訴部分所命給付價額未逾500,000 元，應依職權
    宣告假執行；原告其餘部分假執行之聲請，因訴之駁回亦失
    所依附，應併予駁回。
七、本件事證已臻明確，兩造其餘攻防主張及舉證，無礙本院前
    揭審認結論，爰不一一論究，併此敘明。
八、結論：本件原告之訴為一部有理由、一部無理由，依民事訴
    訟法第79條、第389條第1 項第5款，判決如主文。
中　　華　　民　　國　　94　　年　　12　　月　　16　　日
                  民事第一庭    法　官　林玉心
以上正本證明與原本無異。
如不服本判決，應於判決送達後20日內向本院提出上訴狀並表明
上訴理由，如於本判決宣示後送達前提起上訴者，應於判決送達
後10日內補提上訴理由書（須附繕本）。
中　　華　　民　　國　　94　　年　　12　　月　　16　　日
                                書記官  陳家宏
